【裁判字號】    99,訴,407
【裁判日期】    991129
【裁判案由】    違反毒品危害防制條例
【裁判全文】
臺灣花蓮地方法院刑事判決               99年度訴字第407號
公  訴  人  臺灣花蓮地方法院檢察署檢察官
被      告  羅彩輝
上列被告因違反藥事法案件，經檢察官提起公訴（99年度偵字第
874 號），被告於準備程序進行中，就被訴事實為有罪之陳述，
經本院合議庭裁定由受命法官獨任進行簡式審判程序，判決如下
：
    主  文
羅彩輝明知為禁藥而轉讓，累犯，處有期徒刑柒月。
    事  實
一、羅彩輝前因竊盜案件，經本院於民國94年4月1日，以94年度
    花簡字第120號判決判處有期徒刑6月確定；又因違反毒品危
    害防制條例案件，經臺灣高等法院花蓮分院於94年5月2日，
    以94年度上訴字第43號判決判處有期徒刑1年8月確定；上開
    二刑再經臺灣高等法院花蓮分院以96 年度聲減字第5號裁定
    減刑並定應執行有期徒刑1年確定，於96 年7月4日縮短刑期
    執行完畢。詎羅彩輝仍不知警惕，明知安非他命屬於毒品危
    害防制條例第2 條所列管之第二級毒品，並經行政院衛生署
    明令公告列為禁藥管理，屬於藥事法所列管之禁藥，任何人
    不得非法施用、轉讓及販賣，竟基於轉讓禁藥安非他命之犯
    意，於99年2月5日晚間7 時許，在花蓮縣壽豐鄉○○村○○
    路○段公路旁之林福治所駕駛之車號U8－7519 號自用小客車
    內，無償轉讓數量不詳（未逾10公克）之禁藥安非他命予林
    福治施用。嗣經警於99年2月8日上午11時25分許，在花蓮縣
    壽豐鄉○○路○段56 號前，逮捕斯時因案通緝之羅彩輝，再
    經林福治供述後，始獲上情（林福治所犯施用第二級毒品罪
    ，業經本院以99年度花簡字第264號判決判處有期徒刑4月確
    定）。
二、案經內政部警政署花蓮港務警察局移送臺灣花蓮地方法院檢
    察署檢察官偵查起訴。
    理  由
一、本案被告羅彩輝所犯者，非為死刑、無期徒刑、最輕本刑為
    3 年以上有期徒刑之罪或高等法院管轄第一審案件，其於準
    備程序進行中，先就被訴事實為有罪之陳述，經告知其簡式
    審判程序之旨，並聽取公訴人及被告之意見後，本院依刑事
    訴訟法第273條之1第1 項之規定，裁定由受命法官獨任進行
    簡式審判程序，且依同法第273條之2規定，簡式審判程序之
    證據調查，不受第159條第1項、第161條之2、第161條之3、
    第163條之1及第164條至第170條規定之限制，合先敘明。
二、上揭事實，業據被告於本院準備程序及審理時，均坦承不諱
    ，並經證人林福治於警、偵訊時證述明確，而證人林福治經
    警採尿送驗結果，其尿液確呈安非他命陽性反應，且經本院
    判處有期徒刑4月確定一節，並有本院99年度花簡字第264號
    判決書1 份附卷可考，此外，復有自願性接受搜索同意書、
    搜索扣押筆錄、扣押物品目錄表各1 份在卷可佐，是被告之
    自白應與事實相符，本案事證明確，被告犯行已堪認定，自
    應依法論科。
三、查安非他命係屬毒品危害防制條例第2條第 2項第2款所列之
    第二級毒品，且安非他命類藥品業經行政院衛生署於於75年
     7月11日以衛署藥字第597627號公告一概禁止使用，並在79
    年10月 9日以衛署藥字第904142號函明令公告列為禁藥，是
    安非他命自亦屬藥事法第22條第1項第1款所列禁藥；故明知
    為屬禁藥之安非他命而轉讓予他人者，除成立毒品危害防制
    條例第8條第2項之轉讓第二級毒品罪外，亦構成藥事法第83
    條第1項之轉讓禁藥罪。然藥事法第83條第1項係於93年4 月
    21日修正公布，同年月23日施行，為毒品危害防制條例之後
    法，且藥事法第83條第1項之法定刑為7年以下有期徒刑，得
    併科5百萬元以下罰金，與毒品危害防制條例第8條第2項之
    法定刑為6月以上，5年以下有期徒刑，得併科70萬元以下罰
    金相較後，以藥事法第83 條第1項之法定刑為重；又以毒品
    之範圍尚包括影響精神物質與其製品，而藥事之管理，亦非
    僅止於藥品之管理，毒品未必均係經公告列管之禁藥，禁藥
    亦非必均為毒品，毒品危害防制條例與藥事法二者，並無必
    然之特別法與普通法關係，是除有轉讓之第二級毒品達毒品
    危害防制條例第8條第6項之一定數量，經依法加重後之法定
    刑較藥事法第83條第1 項之法定刑為重之情形外，此係屬同
    一犯罪行為而同時有二種法律可資處罰之「法條（規）競合
    」情形，應依「重法優於輕法」、「後法優於前法」等法理
    ，優先適用屬後法且為重法之藥事法第83 條第1項之規定處
    斷至明（最高法院96年度臺上字第3582號、97年度臺非字第
    397 號二判決意旨參看）。又對於不同刑罰法律間具有法規
    競合關係者，由法院為比較適用時，應本於法律整體適用不
    得割裂原則，實務上，於同一法律為新舊法比較適用時，亦
    本此原則（最高法院27年上字第2615號判例意旨參照），即
    非法轉讓安非他命之行為，既發生藥事法第83條第1 項與毒
    品危害防制條例第8條第2項規定間之法規競合關係，而應優
    先適用較重之藥事法第83條第1項規定論處（99 年度臺上字
    第630號、99年度臺上字第4426 號二判決意旨參照）。經查
    ，被告於本院準備程序時，陳稱伊轉讓予林福治施用之安非
    他命僅有一點點，重量伊不知道，但未超過1 公克等語，而
    證人林福治於警、偵訊時，則均未指明被告轉讓供其施用安
    非他命之數量為何，基於「罪疑為輕，利歸被告」之法理，
    本院認被告本案轉讓安非他命之數量，應尚未逾毒品危害防
    制條例第8條第6 項、轉讓持有毒品加重其刑之數量標準第2
    條所規定加重其刑之淨重10公克以上之標準，揆諸前揭規定
    與說明，被告本案轉讓安非他命之犯行，自應優先整體適用
    藥事法第83條第1項之規定處斷，應予辨明。
四、是核被告所為，係犯藥事法第83條第1 項之轉讓禁藥罪；其
    持有禁藥安非他命之低度行為，應為其轉讓之高度行為所吸
    收，均爰不另論罪；公訴意旨雖認本案係該當毒品危害防制
    條例第8條第2項之轉讓第二級毒品罪，然此部分應優先適用
    藥事法第83 條第1項規定處斷一節，已如上述，惟二者基本
    社會事實同一，自應變更起訴法條如上。查被告有如事實欄
    所示之前科執行完畢，有臺灣高等法院被告前案紀錄表1 份
    在卷供參，其於5 年內故意再犯本案有期徒刑以上之罪，為
    累犯，應依刑法第47條第1項規定加重其刑。
五、爰審酌被告前科累累，素行不佳，無視毒品對社會秩序及國
    民健康危害至深且鉅，嚴重影響社會治安，仍無償提供安非
    他命，肇生他人依賴毒品，戕害國民身心健康，且有滋生其
    他犯罪之可能，對社會所生危害程度非輕，兼衡酌被告本案
    轉讓之次數、智識程度、生活狀況，以及其犯罪後終能坦承
    犯行，態度尚可等一切情狀，量處如主文所示之刑，以示懲
    儆。
據上論斷，應依刑事訴訟法第273條之1第1項、第284 條之1、第
299 條第1項前段、第300條，藥事法第83條第1項，刑法第11 條
、第47條第1項，判決如主文。
本案經檢察官陳鴻濤到庭執行職務。
中    華    民    國    99    年    11    月    29    日
                  刑事第四庭    法  官  黃鴻達
以上正本證明與原本無異。
如不服本判決應於收受送達後10日內向本院提出上訴書狀，並應
敘述具體理由。其未敘述上訴理由者，應於上訴期間屆滿後20日
內向本院補提理由書(均須按他造當事人之人數附繕本)「切勿逕
送上級法院」。
中    華    民    國    99    年    11    月    29    日
                                書記官
附錄本判決論罪之法律條文：
藥事法第83條
明知為偽藥或禁藥，而販賣、供應、調劑、運送、寄藏、牙保、
轉讓或意圖販賣而陳列者，處7年以下有期徒刑，得併科新臺幣5
百萬元以下罰金。
犯前項之罪，因而致人於死者，處7 年以上有期徒刑，致重傷者
，處3年以上12年以下有期徒刑。
因過失犯第 1 項之罪者，處 2 年以下有期徒刑、拘役或科新臺
幣 30 萬元以下罰金。
第 1 項之未遂犯罰之。

司法院資訊處製作；財團法人民間司法改革基金會備份。
